【裁判字號】    97,訴,1587
【裁判日期】    980410
【裁判案由】    毒品危害防制條例等
【裁判全文】
臺灣高雄地方法院刑事判決              97年度訴字第1587號
公  訴  人  臺灣高雄地方法院檢察署檢察官
被      告  甲○○
選任辯護人  吳春生  律師
            鄭伊倫  律師
被      告  乙○○
上列被告因毒品危害防制條例等案件，經檢察官提起公訴（97年
度偵字第17365 號、97年度偵字第28957 號），本院判決如下：
    主  文
甲○○販賣第三級毒品，處有期徒刑伍年肆月，褫奪公權參年，
扣案如附表二編號1 至11所示之物，均沒收之；未扣案之販賣毒
品所得財物新臺幣肆佰元沒收，如全部或一部不能沒收時，以其
財產抵償之；又販賣第三級毒品，處有期徒刑伍年肆月，褫奪公
權參年，扣案如附表二編號1 至11所示之物，均沒收之；未扣案
之販賣毒品所得財物新臺幣肆佰元沒收，如全部或一部不能沒收
時，以其財產抵償之；又販賣第三級毒品，處有期徒刑伍年肆月
，褫奪公權參年，扣案如附表二編號1 至11所示之物，均沒收之
；未扣案之販賣毒品所得財物新臺幣肆佰元沒收，如全部或一部
不能沒收時，以其財產抵償之。應執行有期徒刑捌年肆月，褫奪
公權參年，扣案如附表二編號1 至11所示之物，均沒收之；未扣
案之販賣毒品所得財物新臺幣壹仟貳佰元沒收，如全部或一部不
能沒收時，以其財產抵償之。
乙○○犯偽證罪，處有期徒刑伍月。
甲○○其餘被訴販賣第二級毒品、第三級毒品部分，均無罪。
    事  實
一、甲○○明知愷他命係毒品危害防制條例第2 條第1 項第3 款
    所規定之第三級毒品，未經許可不得販賣，竟基於販賣第三
    級毒品愷他命以營利之犯意，於民國97年3 月30日21時53分
    許起，先後分別販賣愷他命予丁○○、丙○○及戊○○（各
    次犯罪時間、地點、販賣方式、犯罪所得財物，均詳如附表
    一編號1 、2 、3 所示）。嗣員警於97年4 月3 日上午7 時
    5 分許，持搜索票至甲○○高雄市新興區○○○路69號7 樓
    之5 住處執行搜索，扣得附表二、三所示之物，並循線追查
    ，始悉上情。
二、乙○○明知甲○○於97年3 月30日20時至24時間並未與其一
    起至高雄縣鳳山市○○路291 號「享溫馨KTV 」唱歌，竟基
    於偽證之犯意，先後於96年9 月25日、98年2 月13日，在臺
    灣高雄地方法院檢察署甲○○毒品危害防制條例案件（97年
    度偵字第17365 號）偵訊及本院甲○○被訴販賣毒品案件（
    97年度訴字第1587號）審判時作證，於供前具結，對於案情
    重要關係之事項，即甲○○有無在高雄市新興區○○○路附
    近販賣第三級毒品愷他命予丁○○、丙○○、戊○○時，為
    不在場證明，虛偽陳述：當時其與甲○○於97年3 月30日20
    時至24時間一起至高雄縣鳳山市○○路291 號「享溫馨KTV
    」唱歌等語，而足以影響法院審理甲○○有無販賣第三級毒
    品愷他命予丁○○、丙○○、戊○○之正確性。
三、案經高雄市政府警察局報請暨臺灣高雄地方法院檢察署檢察
    官自動檢舉偵查起訴。
    理  由
壹、證據能力部分：
一、證人丁○○、乙○○於警詢中之證述有證據能力：
(一)、按被告以外之人於審判外之言詞或書面陳述，除法律有規定
    外，不得作為證據；被告以外之人於檢察事務官、司法警察
    官或司法警察調查中所為之陳述，與審判中不符時，其先前
    之陳述具有較可信之特別情況，且為證明犯罪事實存否所必
    要，得為證據，刑事訴訟法第159 條第1 項、第159 條之2
    分別定有明文。是以被告以外之人於審判外之言詞或書面，
    即屬傳聞證據，因有悖法院直接審理及言詞審理之精神，妨
    礙當事人之反對詰問權，影響程序正義之實現，除法律別有
    規定外，原則上不具證據能力。又刑事訴訟法第159 條之2
    所謂「前後陳述不符」之要件，應就前後階段之陳述進行整
    體判斷，以決定其間是否具有實質性差異，而所謂「較可信
    之特別情況」，亦應就前後陳述時之各種外部情況進行比較
    ，以資決定何者外部情況具有可信性，若陳述係在特別可信
    之情況下所為，則虛偽陳述之危險性不高，雖係審判外陳述
    ，或未經被告反對詰問，仍得承認其有證據能力。就外部情
    況之認定，例如時間之間隔、是否為有意識之迴避、有無受
    外力干擾或事後串謀、以及警詢所作時之筆錄記載是否完整
    、是否出於自由意識陳述等情。法院應斟酌上列因素綜合判
    斷，細究陳述人問答態度、表情與舉動之變化，以查是否具
    較可信之特別情況，合先敘明。
(二)、證人丁○○、乙○○於警詢及本院審理之供述，有前後陳述
    不符之情形。經查，證人丁○○、乙○○於警詢時之陳述，
    依其記載內容，係採取一問一答方式，且上開證人於警詢時
    之陳述較接近案發時點，記憶應較為清晰，憑信性甚高，而
    當時未直接面對被告甲○○，內心較為篤定，壓力較小，較
    有可能任意陳述；且在偵查及本院審理中，證人丁○○、乙○○均未對檢察官及法官表示警詢係遭受不正方法訊問或非
    出於其自由意志而為供述，益徵其於警詢之陳述應具有任意
    性。本院斟酌上開供述證據之取得過程並無瑕疵，且與本案
    待證事實間具有相當之關聯性及必要性，以之為本案證據尚
    無不當，是揆諸前揭說明，本院認證人丁○○、乙○○於警
    詢之陳述，符合刑事訴訟法第159 條之2 之情形而有證據能
    力。
二、證人丙○○、戊○○於警詢中之證述無證據能力：
    按被告以外之人於審判外之陳述不得作為證據，刑事訴訟法
    第159 條第1 項定有明文。查證人丙○○、戊○○於警詢時
    所為之陳述，為被告以外之人於審判外之陳述，屬於傳聞證
    據，，被告甲○○及辯護人於本院準備程序中對於證人丙○○、戊○○上開詢問筆錄之證據能力，有所爭執，是依上開
    規定，無證據能力。
三、被告以外之人於審判外之陳述，雖不符前4 條之規定，而經
    當事人於審判程序同意作為證據，法院審酌該言詞陳述或書
    面陳述作成時之情況，認為適當者，亦得作為證據，刑事訴
    訟法第159 條之5 第1 項定有明文。本件被告甲○○、辯護
    人除就丁○○、乙○○、丙○○、戊○○之警詢陳述外，與
    被告乙○○、檢察官均對本院所引用下列證據，同意作為本
    案證據使用，本院審酌各該證據作成之情況，並無不法取供
    等非任意性情況，認為適當，爰依上開規定作為證據。
貳、認定犯罪事實所憑之證據及理由：
一、被告甲○○部分：
    訊據被告甲○○固坦承扣案如附表二、三所示之物均係其所
    有，惟矢口否認有何販賣第三級毒品之犯行，辯稱：扣得之
    愷他命是我自己施用，並無販賣毒品給證人丁○○、丙○○
    及戊○○云云。經查：
(一)、查本案警方於97年4 月3 日上午7 時5 分許，在被告甲○○
    高雄市新興區○○○路69號7 樓之5 住處執行搜索，並扣得
    附表二至三之物及查獲證人丁○○、丙○○、戊○○之事實
    ，業據被告甲○○自承在卷，並有卷附搜索、扣押筆錄、扣
    押物品目錄表在卷可參（見警卷一第23頁至第35頁），又附
    表二編號1 至9 所示之物品，經送請高雄醫學大學附設中和
    紀念醫院加以鑑驗，其中附表二編號1 白色粉末29包送請高
    雄醫學大學附設中和紀念醫院加以鑑驗，確屬愷他命（合計
    驗前淨重186.932 公克，驗後淨重186.929 公克），其中附
    表二編號2 至9所示湯匙2 支、磅秤1 個、K 盤3 個、鍋子1
    個、電子秤1 台、K 盤1 個、電話卡1 張、健保卡1 張均呈
    愷他命陽性反應，有卷附該院97年5 月6 日報告編號0000-0
    00檢驗報告及97年11月11日97院總管1981號檢驗報告各1 份
    附卷可佐（詳偵卷二第22頁、本院卷第20頁）；又警方查獲
    被告甲○○後，依被告甲○○所使用之門號0000000000號行
    動電話之通聯記錄，循線查獲證人丁○○、丙○○及戊○○
    等人，業經被告坦承不諱，並經證人丁○○於警詢、偵查、
    本院審理中證述，丙○○、戊○○於偵查中證述明確，上開
    事實，均堪以認定。
(二)、被告出售愷他命之具體情形，業據證人丁○○、丙○○、戊○○分別證述如下：
１、證人丁○○於警詢中證述：我於97年3 月30日21時46分許，
    以0000000000號行動電話撥打被告所有之0000000000號行動
    電話聯絡，我與他連絡就是要購買愷他命，他告訴我約在高
    雄市○○路與林森路口見面，我當面告訴他要向他購買愷他
    命，甲○○告訴我1 公克400 元，我就馬上向他購買1 公克
    愷他命，我是一手拿錢給他，他當面從身上所穿褲子的口袋
    內拿愷他命給我等語（見警二卷第11、12頁）；於97年9 月
    23日偵查時證稱：當天偵訊時我說不確定的原因是因被告也
    在場，我不敢講，怕我的安全受到不利，現在是一個人接受
    偵訊，我承認已經向被告拿過好幾次了（見偵卷一第45頁）
    ：佐以被告於本院供承：我確實持用0000000000號行動電話
    等語（見偵卷一第13頁、本院卷第44頁），再參諸證人丁○○所使用0000000000號行動電話於97年3 月30日21時46分許
    、同日21時53分許與被告使用之0000000000號行動電話聯絡
    等情，有通聯調閱查詢單附卷可稽（見警卷二第42、54頁）
    ，足認證人丁○○所述於97年3 月30日21時46分許、同日21
    時53分許，確曾以0000000000號行動電話撥打被告所有之00
    00000000號行動電話聯絡，並約在高雄市○○路與林森路口
    見面，以每包1 公克400 元，與被告完成買賣愷他命之交易
    ，並交付400 元與被告等情，核與事實相符，而可採信。
２、至證人丁○○於97年7 月1 日偵查及本院審理時雖翻異前詞
    ，改稱：我就坐計程車到高雄市○○路與林森路口，見到對
    方後有向其購買愷他命，但我不確定賣我毒品的人即是被告
    ；當時我有喝酒，印象中我向一個壯壯的人買愷他命，只是
    那個人是否為被告我不清楚云云（見偵卷一第14頁、本院卷
    第80頁），然證人丁○○此部分所述，非惟與其上開警詢及
    97年9 月23日偵查中所為之證述不符；另參以證人丁○○於
    97年9 月23日偵訊中已明確表示：我因被告在場，有安全顧
    慮，才證稱無法確定向何人購買；請求不要在法院與被告見
    面，怕安全遭受威脅等語（見偵卷一第45、46頁），是證人
    丁○○97年7 月1 日偵查及本院審理時所述，應係事後迴護
    被告之詞，至為灼然，自無足採信。
３、證人戊○○於偵查中證述：我於97年3 月30日凌晨2 時、同
    日晚上10時、同年4 月1 日凌晨3 點、同年4 月2 日凌晨時
    ，以0000000000號行動電話撥打被告所有之0000000000號行
    動電話聯絡，我都是先打1 次說要買，到了約定時間抵達指
    定地點再打1 次，所以共購買2 次愷他命，都是約在被告的
    住處，只記得在被告被逮捕的住處即新興區的新興市場。有
    時我上樓去拿，有時被告拿下來，每包400 元。這2 次都是
    我與我丙○○共同出資購買，1 次都買1 包等語（見偵卷一
    第45、46頁）；證人丙○○於偵查中證述：我們都是先打1
    次約交易，到時間再打1 次，每次的價格都是300 元到400
    元間，買來後都是我與戊○○一起施用等語（見偵卷一第68
    頁），核證人戊○○、丙○○2 人供述大致相符；又參酌證
    人戊○○以丙○○使用之0000000000號行動電話於97年3 月
    30日凌晨2 時12分許、同日晚上10時36分許、同年4 月1 日
    凌晨3 點17分許、同年4 月2 日凌晨0 時42分許與被告所有
    之0000000000號行動電話聯絡等情，有通聯調閱查詢單附卷
    可稽（見警卷二第51至55頁），且上開通聯時間多在凌晨，
    顯見被告與證人戊○○斯時必就渠等認為重要之事互為聯絡
    ，否則實無於深夜時分聯絡之必要。是證人戊○○、丙○○
    所述於97年3 月30日22時36分許、同年4 月2 日凌晨0 時42
    分許，以0000000000號行動電話撥打被告所有之0000000000
    號行動電話聯絡，以每包1 公克400 元代價，與被告完成2
    次買賣愷他命之交易，每次並交付400 元與被告等情，核與
    事實相符，而可採信。
(三)、被告固以前開情詞置辯。然：
１、被告就其持有扣案186.932 公克之愷他命、施用之頻率、分
    量及以何代價購入等情於偵查中供述：我自己要用，每天用
    10幾克的K 他命，若有玩的時候，每天會用3 顆搖頭丸，一
    粒眠是我每天睡覺的，若加強的話，每天吃2 、3 顆云云（
    見偵二卷第13頁）；於本院供稱：第三級毒品一天的量約10
    顆，第三級毒品我每天施用，每天花1000多元；第三級毒品
    愷他命我是1 次買100 公克，每公克約200 多元云云（見本
    院卷第14、44頁），然本案扣案愷他命驗前淨重已高達186.
    932 公克，被告辯稱1 次購買100 公克用來自己吸食，與扣
    案愷他命之數量已有不符，且其購入愷他命代價若如其所稱
    每公克約200 多元，依其供稱每天用10幾克的愷他命之數量
    ，每天單就施用愷他命之花費應即高達2000多元，亦非被告
    所述包括施用其他第三級毒品每天花費為1000多元，是被告
    所辯前後顯有不符。
２、再依上開證人丁○○於警詢、偵查及本院之證詞，丙○○、
    戊○○於偵查之證詞觀之，就被告販賣愷他命之時間、地點
    、方式及價格部分，均證述綦詳。且被告之住處當場查獲除
    有扣案之愷他命29包外，尚有供販賣毒品所必須之如附表二
    編號3 、6 所示磅秤、電子秤等物，且均呈愷他命陽性反應
    ，以及供準備分裝用之夾鍊袋1 包等物，有扣案物及扣押物
    品目錄表在卷可憑，可證扣案之電子秤、磅秤曾使用於分裝
    及秤量愷他命之用途上，且被告於本院自承：電子磅秤用來
    秤分量，夾鍊袋1 包係來分裝愷他命等語無訛（見本院卷第
    15、16頁），依此，足見被告確實有販賣愷他命予丁○○、
    丙○○及戊○○之事實，應堪認定。則被告所辯：扣得之第
    三級愷他命毒品是我自己施用云云，不足採信。
(四)、至證人乙○○雖於偵查時證稱：97年3 月30日我以電話約甲○○至「享溫馨KTV 」唱歌，從當天20時唱到24時許，共有
    7 、8 個人一同在內唱，我們的包廂在2 樓，都是被告的朋
    友，錢是各自付的，當天是我主動約被告去的，除此次之外
    沒與他一同去唱過歌云云（見偵卷一第56頁）。然查被告以
    其使用之0000000000號行動電話於97年3 月30日21時46分許
    、同日21時53分許與證人丁○○聯絡，於同日10時36分許與
    證人丙○○、戊○○聯絡，有卷附通聯調閱查詢單足證，而
    依卷附通聯調閱查詢單所示被告使用之0000000000號行動電
    話基地臺位置均在高雄市新興區○○○路146 號12樓屋頂（
    見偵卷一第62、63頁），距「享溫馨KTV 」所在高雄縣鳳山
    市○○路291 號有4901公尺之遠，有電子地圖及「享溫馨
    KTV 」等網頁資料附卷足稽（見警卷二第54、55頁），證人
    乙○○所述被告於該日20時到24時許在「享溫馨KTV 」唱歌
    乙情與卷附通聯調閱查詢單已有不符，況依被告於偵查時供
    稱：97年3 月30日約有10幾個人去，包廂在1 樓，費用是何
    人結帳我不清楚，我沒出到錢，除這次外，我還有與證人共
    同唱過幾次歌云云（見偵卷一第56、57頁）；於本院供稱：
    97年3 月30日，我有出去唱歌，是晚上11點多唱到12點或12
    點多，我去鳳山「享溫馨KTV 」唱歌云云（見本院卷第98頁
    ）。證人乙○○與被告就唱歌之地點、費用及到達時間亦均
    有歧異，是證人乙○○之證述內容，不足以動搖本院基於前
    開積極證據所認定之事實，而難為有利被告認定之佐憑。是
    本案事證明確，被告犯行洵堪認定，應依法論罪科刑。
二、被告乙○○部分：
(一)、訊據被告乙○○固不否認於本案警詢及偵查時，就被告甲○○違反毒品危害防制例案件，先後為不同陳述之事實，惟矢
    口否認有何偽證犯行，辯稱：我於97年3 月30日是打電話約
    被告甲○○唱歌並非購買毒品，且於97年3 月30日20時至24
    時間一起在高雄縣鳳山市○○路291 號「享溫馨KTV 」唱歌
    云云。惟查：
１、被告乙○○於96年9 月25日，在高雄地檢署甲○○毒品危害
    防制條例案件（97年度偵字第17365 號）偵訊作證，於供前
    具結，就被告甲○○有無在高雄市新興區○○○路附近販賣
    第三級毒品愷他命予丁○○、丙○○及戊○○之不在場證明
    對案情有重要關係之事項，陳述：97年3 月30日我以電話約
    甲○○至「享溫馨KTV 」唱歌，從當天20時唱到24時許，共
    有7 、8 個人一同在內唱，我們的包廂在2 樓，都是被告的
    朋友，錢是各自付的，當天是我主動約被告去的，除此次之
    外沒與他一同去唱過歌等語（見偵卷一第56頁）；且於98年
    2 月13日上午9 時30分許，在本院甲○○被訴販賣毒品案件
    （97年度訴字第1587號）審判時作證，於供前具結，就被告
    甲○○有無在高雄市新興區○○○路附近販賣第三級毒品予
    丁○○、丙○○及戊○○之不在場證明對案情有重要關係之
    事項，陳述：「7 點開始唱，晚上12點左右結束。」等語（
    見本院卷第87頁）；且被告上開偵查、審判中之證述，客觀
    上足認對於甲○○販賣毒品案件係有重要關係之事項，並有
    被告於97年9 月25日偵訊筆錄、98年2 月13日本院審判筆錄
    ，及被告作證所簽之結文各1 份在卷足稽。
２、被告乙○○雖以上開情詞置辯，惟查：
、被告乙○○於警詢供稱：我於97年3 月30日15時10分許，以
    0000000000號行動電話撥打被告所有之0000000000號行動電
    話聯絡，是要購買愷他命等語（見警二卷第6 至8 頁）；偵
    查中證稱：97年3 月30日我以電話約被告甲○○至「享溫馨
    KTV 」唱歌，從當天20時唱到24時許，共有7 、8 個人一同
    在內唱，我們的包廂在2 樓，都是被告甲○○的朋友，錢是
    各自付的，當天是我主動約被告去的，除此次的唱歌沒與他
    一同去唱過歌云云（見偵卷一第56頁）；復於本院證稱：97
    年3 月30日沒有施用愷他命，當天打電話給被告甲○○是約
    唱歌，7 點開始唱，晚上12點左右結束等語（見本院卷第85
    至87頁）。被告乙○○所為有關與被告甲○○通話內容之證
    述已前後不一，顯有疑義。另被告甲○○於偵查時供稱：97
    年3 月30日約有10幾個人去，包廂在1 樓，費用是何人結帳
    我不清楚，我沒出到錢，除這次外，我還有與證人共同唱過
    幾次歌云云（見偵卷一第56、57頁）；於本院供稱：97年3
    月30日，我有出去唱歌，是晚上11點多唱到12點或12點多，
    我去鳳山「享溫馨KTV 」唱歌云云（見本院卷第98頁）。是
    被告甲○○所述有關唱歌之地點、費用及到達時間與被告乙○○所述亦均有歧異之情形。
、再被告乙○○就被告甲○○上開刑事案件於97年9 月25日偵
    查及98年2 月13日本院審判時具結證稱：97年3 月30日我以
    電話約被告甲○○至「享溫馨KTV 」唱歌，從當天20時唱到
    24時許；當天打電話給被告甲○○是約唱歌，7 點開始唱，
    晚上12點左右結束云云（見偵卷一第56頁、本院卷第87頁）
    。參諸被告甲○○以其使用之0000000000號行動電話於97年
    3 月30日21時46分許、同日21時53分許與證人丁○○聯絡，
    於同日10時36分許與證人丙○○、戊○○聯絡，有卷附通聯
    調閱查詢單足證，而依卷附通聯調閱查詢單所示被告甲○○
    當時使用之0000000000號行動電話基地臺位置均在高雄市新
    興區○○○路146 號12樓屋頂（見偵卷一第62、63頁），距
    「享溫馨KTV 」所在高雄縣鳳山市○○路291 號有4901公尺
    之遠，已如前述，是被告乙○○所述被告甲○○於該日20時
    到24時許在「享溫馨KTV 」唱歌乙情與卷附通聯調閱查詢單
    明顯不符，顯係故意虛構被告甲○○未在高雄市新興區○○○路附近販賣第三級毒品予丁○○、丙○○及戊○○之不在
    場證明，係虛偽之證述無疑。從而，被告乙○○就上揭販賣
    毒品案件於上開日期，在偵訊、本院審判時，均供前具結作
    證，對於上開於案情有重要關係之事項，而為虛偽證述，其
    確有偽證之故意已明。
(二)、綜上所述，被告確有於偵查、審判供前具結而為虛偽證述之
    犯行，事證明確，堪以認定，應予依法論科。
參、論罪科刑部分：
一、被告甲○○部分：
(一)、查愷他命業經行政院公告列為毒品危害防制條例第2 條第2
    項第3 款之第三級毒品，不得非法販賣，核被告上開販賣第
    三級毒品愷他命予丁○○、丙○○、戊○○之犯行，係犯毒
    品危害防制條例第4 條第3 項之販賣第三級毒品既遂罪。其
    所犯附表一所示3 罪，犯意各別，行為互殊，應予分論併罰
    。另本案並無被告與綽號「阿堠」（台語）成年男子共同販
    賣上開毒品之相關證據，公訴人認被告與綽號「阿堠」（台
    語）成年男子應論共同正犯恐有誤會，併予敘明。爰審酌毒
    品害人匪淺，一旦成癮，戒絕不易，非但對個人身體、健康
    之戕害至鉅，甚且禍延家庭及社會，造成嚴重社會問題，被
    告本身既有施用毒品行為，當知該毒品之危害性，竟不思以
    正當工作賺取金錢，為貪圖不法利益，而起意販賣毒品予不
    特定人，不僅破壞社會秩序，且對他人生命、身體健康及社
    會治安危害甚大，及考量查獲之第三級毒品數量暨犯後否認
    犯行等一切情狀，分別量處如主文所示之刑，並考量本案被
    告販賣第三級毒品之犯罪性質，而有褫奪公權之必要，併依
    刑法第37條第2 項規定，分別宣告褫奪公權如主文所示，並
    定應執行刑，以資儆懲。
(二)、扣案如附表二編號1 所示之第三級毒品愷他命（驗前淨重18
    6.932 公克，驗後淨重186.929 公克），係被告販賣之標的
    ，非被告犯第4 條之罪而供其犯罪所用或所得之財物，無從
    依毒品危害防治條例第19條第1 項沒收，然該等第三級毒品
    ，無正當理由，不得擅自持有，該條例對於查獲之販賣第三
    級毒品之沒收並無特別規定，然被告之行為既已構成犯罪，
    則該毒品即屬不受法律保護之違禁物，應回歸刑法之適用，
    依刑法第38條第1 項第1 款之規定沒收之（最高法院95年度
    臺上字第911 號判決意旨參照），且其包裝均因包覆第三級
    毒品愷他命而留有殘渣，衡情已與毒品難以完全剝離；另附
    表二編號2 至9 所示之物，經送檢驗結果，呈第三級毒品愷
    他命陽性反應，然該等物品亦經殘留各該毒品殘渣，難以分
    析剝離，上開之物均應將之同視為毒品，均爰依刑法第38
    條第1 項第1 款之規定予以宣告沒收，至於鑑驗耗用之毒品
    愷他命既已滅失，自無庸宣告沒收。再附表二編號11所示00
    00000000號之行動電話1 支，為被告作為本件販賣愷他命之
    聯絡工具，業據證人丁○○等人供述在卷，則0000000000號
    行動電話之機具為被告所有，供本件犯罪所用之物，依毒品
    危害防制條例第19條第1 項之規定，於各該罪名項下宣告沒
    收之（該行動電話所附之晶片卡係易付卡，登記租用之人又
    非被告本人，有該門號之登記租用資料可稽，尚難認係被告
    所有之物，無庸為沒收之宣告）。被告販賣第三級毒品愷他
    命予丁○○、丙○○、戊○○，各得款400 元（即附表一編
    號1） 、400 元（即附表一編號2） 、400 元（即附表一編
    號3） ，係被告犯販賣第三級毒品罪所得財物，雖未扣案，
    仍應依毒品危害防制條例第19條第1 項規定，分別於各該罪
    名項下宣告沒收，如全部或一部不能沒收時，以其財產抵償
    之；再如附表二編號10所示之空夾鍊袋，係被告所有，預備
    供包裝第三級毒品愷他命使用，業據其供述在卷（見本院卷
    第16頁），堪認係被告所有供販賣第三級毒品犯罪預備之物
    ，爰依刑法第38條第1 項第2 款，於各該罪名項下宣告沒收
    之。至其餘附表三所示之物，尚無確切證據認與本案犯行有
    關，爰不另為沒收之諭知，併此敘明。
二、被告乙○○部分：
(一)、按刑法上之偽證罪，不以結果之發生為要件，一有偽證行為
    ，無論當事人是否因而受有利或不利之判決，均不影響其犯
    罪之成立。且該罪所謂於案情有重要關係之事項，係指該事
    項之有無，足以影響於裁判之結果者而言。如非於案情有重
    要關係之事項，故意為虛偽之陳述，固與該條規定不合，即
    對於案情有重要關係之事項所述不實，而非出於故意者，仍
    難論以偽證罪。再偽證罪為侵害國家法益之犯罪，其罪數應
    以訴訟之件數為準。行為人雖先後二度偽證，然僅一件訴訟
    ，應論以單純一罪，無連續犯罪之可言（參最高法院71年台
    上字第8127號、97年台上字第1993號判決、72年台上字第
    3311號判例意旨）。本件被告乙○○於檢察官偵查、於執行
    審判職務之法院審判時，作為證人於案情有重要關係之事項
    ，均供前具結，而為虛偽陳述，核其所為，係犯刑法第168
    條之偽證罪。又被告乙○○雖於偵訊及本院審判時供前具結
    虛偽證述2 次，顯係基於同一犯意，對於被告甲○○被訴之
    一件訴訟為之，僅論以一偽證罪。又依公訴意旨所載被告乙○○證述內容之犯罪事實應係與被告甲○○有無販賣第三級
    毒品予丁○○、丙○○、戊○○部分之案情有重要關係之事
    項，公訴意旨認係與被告甲○○有無販賣第三級毒品予乙○○部分之案情有重要關係之事項，應有誤會。又公訴人雖未
    對被告乙○○於本院98年2 月13日審理時上開虛偽證述之犯
    罪事實提起公訴，惟此部分與其起訴被告於偵查中所為偽證
    之事實，有實質上一罪關係，本院自應一併審理，併此敘明
    。
(二)、爰審酌被告乙○○為迴護被告甲○○販賣第三級毒品予丁○○、丙○○、戊○○之罪責，竟於檢察官偵訊、法院審理時
    ，供前具結而為不實證述，足生影響檢察官、法院就被告甲○○被訴販賣毒品案件偵查、審判之事實認定，妨害國家司
    法權之正確行使，所為實有不該，且犯後否認犯行，態度欠
    佳，暨其犯罪之動機、目的、手段等一切情狀，酌情量處如
    主文所示之刑，以資懲儆。
肆、無罪部分：
一、公訴意旨另以：（一）被告甲○○明知毒品危害防制條例明
    定第二級毒品MDMA、甲基安非他命及第三級毒品愷他命、第
    三級毒品硝甲西泮不得販賣，竟基於販賣第二級毒品MDMA
    、甲基安非他命及第三級毒品愷他命、硝甲西泮之犯意，先
    於不詳時間，在高雄巿三多路及自強路口之巨星PUB 向真實
    姓名不詳綽號「阿堠」 (台語)之 成年男子，販入第二級毒
    品MDMA、甲基安非他命及第三級毒品愷他命、硝甲西泮。（
    二）被告甲○○再基於販賣愷他命之犯意，於97年3 月30日
    15時10分，以1 包400 元之代價，在高雄市新興區○○○路
    69號7 樓之5 前，販賣愷他命予乙○○1 次。因認被告甲○○此部分分別涉有毒品危害防制條例第4 條第2 、3 項之販
    賣第二、三級毒品罪嫌。
二、按犯罪事實應依證據認定之，無證據不得認定犯罪事實；不
    能證明被告犯罪者，應諭知無罪之判決，刑事訴訟法第154
    條第2 項、第301 條第1 項分別定有明文。又事實之認定，
    應憑證據，如未能發現相當證據，或證據不足以證明，自不
    能以推測或擬制之方法，為裁判基礎（最高法院40年台上字
    第86號判例參照）。另認定犯罪事實所憑之證據，雖不以直
    接證據為限，間接證據亦包括在內；然而無論直接或間接證
    據，其為訴訟上之證明，須於通常一般之人不致有所懷疑，
    而得確信其為真實之程度者，始得據為有罪之認定，倘其證
    明尚未達到此一程度，而有合理之懷疑存在時，即無從為有
    罪之認定（最高法院76年台上字第4986號判例參照）。再者
    ，刑事訴訟法第161 條第1 項明定：檢察官就被告犯罪事實
    ，應負舉證責任，並指出證明之方法。依此，檢察官對於起
    訴之犯罪事實，應負提出證據及說服之實質舉證責任。倘其
    所提出之證據，不足為被告有罪之積極證明，或其指出證明
    之方法，無從說服法院形成被告有罪之心證，基於無罪推定
    之原則，自應為被告無罪判決之諭知（最高法院92年台上字
    第12 8號判例意旨參照）。
三、公訴意旨上開（一）認被告甲○○涉犯上開販賣第二、三級
    毒品罪嫌，無非係以扣案第二級毒品MDMA（甲基安非他命）
    、第三級毒品愷他命、硝甲西泮為據。訊據被告甲○○堅決
    否認係意圖營利而販入附表三編號7 所示第二級毒品MDMA（
    甲基安非他命）、附表二編號1 所示第三級毒品愷他命、附
    表三編號6 所示第三級毒品硝甲西泮，辯稱該毒品係購入自
    行施用等語。經查，公訴人並未於起訴書證據欄列舉被告如
    何以意圖營利販入之證據資料，且公訴人雖認被告與真實姓
    名不詳綽號「阿堠」（台語）之成年男子共同販賣上開毒品
    ，然本案真實姓名不詳綽號「阿堠」（台語）之成年男子並
    未到案說明，卷內亦無被告與「阿堠」（台語）之成年男子
    共同販賣上開毒品之相關證據資料足以佐證公訴人所指之上
    開事實。再者，被告甲○○因施用第二級毒品MDMA（甲基安
    非他命）案件，經本院97年度審毒聲字第293 號裁定送臺灣
    高雄看守所附設勒戒處所觀察、勒戒後，認無繼續施用毒品
    之傾向，經臺灣高雄地方法院檢察署為不起訴處分，有不起
    訴處分書附卷足稽（見本院卷第129 頁），另被告於97年4
    月3 日上7 時5 分許，為警查獲後，採集其尿液送檢驗之結
    果，呈去甲基愷他命及愷他命反應，有高雄市立凱旋醫院97
    年4 月20日編號A00000000 號濫用藥物尿液檢驗報告1 紙及
    尿液檢體採集送驗紀錄表1 份附卷可稽（見警卷二第37、38
    頁），是被告辯稱其當時購入上開第二、三級毒品係為供自
    己施用等語，尚非無據。本案公訴人就上開（一）部分情事
    並無其他積極證據足認被告甲○○係意圖營利而販入上開毒
    品，是此部分尚不足以認定被告確有上開犯行甚明。又被告
    甲○○因施用第二級毒品MDMA（甲基安非他命）案件，業經
    觀察、勒戒後，認無繼續施用毒品之傾向，經臺灣高雄地方
    法院檢察署為不起訴處分，已如前述，其持有第二級毒品
    MDMA（甲基安非他命）第二級毒品之低度行為應為其施用之
    高度行為所吸收，不另論罪，又沒收為從刑之一種，依主從
    不可分原則，應附隨於主刑而同時宣告之，除有罪、免刑等
    判決，於裁判時併宣告外，如諭知無罪之判決，既無主刑，
    從刑亦無所附麗（最高法院78年臺非字第72號判例要旨參照
    ）。上開部分既經諭知無罪，依上開說明，扣案之附表三編
    號7 所示第二級毒品，即無從於本判決併予宣告沒收。至施
    用或持有第三級毒品，因其可罰性較低，故未設處罰之規定
    ，扣案如附表三編號6 所示之硝甲西泮，依毒品危害防制條
    例第18條第1 項規定，應由行政機關予以沒入銷燬，非本院
    得以諭知沒收銷燬，且與本案被告販賣第三級毒品無關，亦
    無庸為沒收之宣告，附此敘明。
四、公訴意旨上開（二）另認被告涉犯販賣第三級毒品予乙○○
    之罪嫌，無非係以卷附通聯紀錄及乙○○警詢中之供述為證
    。然訊據被告堅決否認有何販賣愷他命予乙○○之犯行，堅
    稱：扣案毒品是我自己施用，並無販賣毒品給乙○○等語。
    查證人乙○○於警詢證稱：我於97年3 月30日15時10分許，
    以0000000000號行動電話撥打被告所有之0000000000號行動
    電話聯絡，我與他連絡就是要到高雄市○○路與林森路口大
    樓的7 樓（詳細住址不知）他的住處購買愷他命，1 公克
    500 元，我是一手拿錢給他，他當面愷他命給我等語（見警
    二卷第6 至8 頁）；偵查中證稱：警詢時記錯了，未曾向被
    告買過愷他命（見偵卷一第13頁）；復於本院證稱：97年3
    月30日沒有施用愷他命，當天打電話給被告是約唱歌等語（
    見本院卷第85、86頁）。是證人乙○○是否向被告買過毒品
    ，前後所述亦有歧異，其證詞已有重大瑕疵；況且，證人乙○○於警訊中證述購買毒品之價錢，與上開本案被告經論罪
    科刑販賣毒品之價格亦不相同，揆諸前揭說明，尚難僅憑證
    人乙○○有瑕疵之證述及卷附通聯查詢資料而遽認被告有販
    賣第三級毒品予證人乙○○之犯行。
四、綜上，本件公訴人所為舉證，尚未達一般人均不致有所懷疑
    而得確信被告涉嫌公訴意旨上開（一）（二）販賣第二、三
    級毒品犯行之程度，而有合理懷疑存在，是被告此部分之犯
    罪即屬不能證明，依法自應為無罪判決之諭知。
據上論斷，應依刑事訴訟法第299 條第1 項前段、第301 條第1
項，毒品危害防制條例第4 條第3 項、第19條第1 項，刑法第11
條、第168 條、第51條第5 款、第8 款、第9 款、第37條第2 項
、第38條第1 項第1 款、第2 款，判決如主文。
本案經檢察官李茂增到庭執行職務
中    華    民    國    98    年    4     月    10    日
                刑事第十九庭    審判長法  官  李代昌
                                      法  官  文昌
                                      法  官  吳芝瑛
以上正本證明與原本無異。
如不服本判決應於收受送達後10日內向本院提出上訴書狀，並應
敘述具體理由；如未敘述上訴理由者，應於上訴期間屆滿後20日
內向本院補提理由書（均須按他造當事人之人數附繕本）「切勿
逕送上級法院」。
中    華    民    國    98    年    4     月    10    日
                                      書記官  林麗文
附錄本判決論罪科刑法條：
毒品危害防制條例第4 條第3 項
製造、運輸、販賣第三級毒品者，處5 年以上有期徒刑，得併科
新臺幣5 百萬元以下罰金。
中華民國刑法第168條（偽證罪）
於執行審判職務之公署審判時或於檢察官偵查時，證人、鑑定人
、通譯於案情有重要關係之事項，供前或供後具結，而為虛偽陳
述者，處7 年以下有期徒刑。
附表：被告販賣毒品之對象
 ┌─┬─────┬──────┬────┬─────────┬─────┐
 │編│時間      │地點        │販賣對象│交易過程          │販賣之毒品│
 │號│          │            │        │                  │數量及金額│
 │  │          │            │        │                  │          │
 ├─┼─────┼──────┼────┼─────────┼─────┤
 │1 │97年3月30 │高雄巿大同路│丁○○  │丁○○以門號      │1包、400元│
 │  │日21時53分│與林森路口  │        │0000000000號行動電│          │
 │  │許        │            │        │話與被告所使用之門│          │
 │  │          │            │        │號0000000000號行動│          │
 │  │          │            │        │電話聯絡，約定交易│          │
 │  │          │            │        │愷他命毒品之時間地│          │
 │  │          │            │        │點後，再由被告親自│          │
 │  │          │            │        │前往交付第三級毒品│          │
 │  │          │            │        │愷他命1 包並收取價│          │
 │  │          │            │        │金400元。         │          │
 ├─┼─────┼──────┼────┼─────────┼─────┤
 │2 │97年3月30 │高雄市新興區│戊○○  │丙○○與戊○○共同│同上      │
 │  │日22時36分│大同一路69號│丙○○  │出資，由戊○○以門│          │
 │  │許（起訴書│附近之巿場  │        │號0000000000號行動│          │
 │  │誤載為20時│            │        │電話與被告所使用之│          │
 │  │許）      │            │        │門號0000000000號行│          │
 │  │          │            │        │動電話聯絡，約定交│          │
 │  │          │            │        │易愷他命毒品之時間│          │
 │  │          │            │        │地點後，再由被告親│          │
 │  │          │            │        │自前往交易毒品。羅│          │
 │  │          │            │        │元隆前至約定後地點│          │
 │  │          │            │        │附近後，再以上開聯│          │
 │  │          │            │        │絡方式通知被告。以│          │
 │  │          │            │        │每包400 元之代價，│          │
 │  │          │            │        │販賣第三級毒品愷他│          │
 │  │          │            │        │命予丙○○及戊○○│          │
 │  │          │            │        │。                │          │
 ├─┼─────┼──────┼────┼─────────┼─────┤
 │3 │97年4月2日│同上        │同上    │同上              │同上      │
 │  │0時42分許 │            │        │                  │          │
 │  │          │            │        │                  │          │
 └─┴─────┴──────┴────┴─────────┴─────┘
 附表二：在被告住處扣得之物
┌──┬──────────┬─────────┬──────────┐
│編號│物品名稱及數量      │鑑   定   結   果 │鑑   定   書   證   │
├──┼──────────┼─────────┼──────────┤
│1   │愷他命79公克        │Ketamine(愷他命)( │高雄醫學大學附設中和│
│    │                    │驗前淨重186.932公 │紀念醫院檢驗報告編號│
│    │                    │克，驗後淨重      │0000-000( 詳偵卷二第│
│    │                    │186.929公克 )(第三│22 頁)              │
│    │                    │級毒品/管制藥品)  │                    │
├──┼──────────┼─────────┼──────────┤
│2   │湯匙2支             │Ketamine(愷他命)屬│高雄醫學大學附設中和│
│    │                    │第三級管制藥品/毒 │紀念醫院檢驗報告編號│
│    │                    │品                │9711-4.9711-5       │
│    │                    │                  │(詳院卷第20頁)      │
├──┼──────────┼─────────┼──────────┤
│3   │磅秤1個             │Ketamine(愷他命)屬│高雄醫學大學附設中和│
│    │                    │第三級管制藥品/毒 │紀念醫院檢驗報告編號│
│    │                    │品                │9711-6              │
│    │                    │                  │(詳院卷第20頁)      │
├──┼──────────┼─────────┼──────────┤
│4   │K盤3個              │Ketamine(愷他命)屬│高雄醫學大學附設中和│
│    │                    │第三級管制藥品/毒 │紀念醫院檢驗報告編號│
│    │                    │品                │9711-7.9711-8.9711-9│
│    │                    │                  │(詳院卷第20頁)      │
├──┼──────────┼─────────┼──────────┤
│5   │鍋子1個             │Ketamine(愷他命)屬│高雄醫學大學附設中和│
│    │                    │第三級管制藥品/毒 │紀念醫院檢驗報告編號│
│    │                    │品                │9711-14             │
│    │                    │                  │(詳院卷第20頁)      │
├──┼──────────┼─────────┼──────────┤
│6   │電子秤1台           │Ketamine(愷他命)屬│高雄醫學大學附設中和│
│    │                    │第三級管制藥品/毒 │紀念醫院檢驗報告編號│
│    │                    │品                │9711-16             │
│    │                    │                  │(詳院卷第20頁)      │
├──┼──────────┼─────────┼──────────┤
│7   │K盤1個              │Ketamine(愷他命)屬│高雄醫學大學附設中和│
│    │                    │第三級管制藥品/毒 │紀念醫院檢驗報告編號│
│    │                    │品                │9711-15             │
│    │                    │                  │(詳院卷第20頁)      │
├──┼──────────┼─────────┼──────────┤
│8   │電話卡1張           │Ketamine(愷他命)屬│高雄醫學大學附設中和│
│    │                    │第三級管制藥品/毒 │紀念醫院檢驗報告編號│
│    │                    │品                │9711-18             │
│    │                    │                  │(詳院卷第20頁)      │
├──┼──────────┼─────────┼──────────┤
│9   │健保卡1張           │Ketamine(愷他命)屬│高雄醫學大學附設中和│
│    │                    │第三級管制藥品/毒 │紀念醫院檢驗報告編號│
│    │                    │品                │9711-19             │
│    │                    │                  │(詳院卷第20頁)      │
├──┼──────────┼─────────┼──────────┤
│10  │ 夾鏈袋1包          │未檢驗出毒品成份  │高雄醫學大學附設中和│
│    │                    │                  │紀念醫院檢驗報告編號│
│    │                    │                  │9711-17             │
│    │                    │                  │(詳院卷第20頁)      │
├──┼──────────┼─────────┼──────────┤
│11  │0000000000號手機1   │                  │                    │
│    │支 （不含SIM卡）    │                  │                    │
└──┴──────────┴─────────┴──────────┘
 附表三：在被告住處扣得之物
┌──┬──────────┬─────────┬──────────┐
│編號│物品名稱及數量      │鑑   定   結   果 │鑑   定   書   證   │
├──┼──────────┼─────────┼──────────┤
│1   │0000000000號手機1支 │                  │                    │
├──┼──────────┼─────────┼──────────┤
│2   │0000000000號手機1支 │                  │                    │
├──┼──────────┼─────────┼──────────┤
│5   │現金63000元         │                  │                    │
├──┼──────────┼─────────┼──────────┤
│6   │紅豆68顆            │Nimetazepam(硝甲西│高雄醫學大學附設中和│
│    │                    │泮)( 驗前淨重     │紀念醫院檢驗報告編號│
│    │                    │12.104公克，驗後淨│0000-000( 詳偵卷二第│
│    │                    │重12.098公克)( 第 │23 頁)              │
│    │                    │三級毒品/管制藥品)│                    │
├──┼──────────┼─────────┼──────────┤
│7   │搖頭丸11顆          │MDMA(甲基安非他命 │高雄醫學大學附設中和│
│    │                    │)( 驗前淨重2.84公 │紀念醫院檢驗報告編號│
│    │                    │克，驗後淨重2.829 │0000-000( 詳偵卷二第│
│    │                    │公克)( 第二級毒品/│21 頁)              │
│    │                    │管制藥品)         │                    │
├──┼──────────┼─────────┼──────────┤
│8   │吸管4支             │Ketamine(愷他命)屬│高雄醫學大學附設中和│
│    │                    │第三級管制藥品/毒 │紀念醫院檢驗報告編號│
│    │                    │品                │9711-10.9711-11.    │
│    │                    │                  │9711-12.9711-13     │
│    │                    │                  │(詳院卷第20頁)      │
├──┼──────────┴─────────┴──────────┤
│9   │ 0000000000號行動電話SIM卡1枚                                 │
└──┴───────────────────────────────┘


司法院資訊處製作；財團法人民間司法改革基金會備份。
